【裁判字號】    97,上易,2201
【裁判日期】    971216
【裁判案由】    毒品危害防制條例
【裁判全文】
臺灣高等法院刑事判決                97年度上易字第2201號
上  訴  人
即  被  告  甲○○
                      樓
上列上訴人因毒品危害防制條例案件，不服臺灣臺北地方法院97
年度易字第866號，中華民國97年7月31日第一審判決（起訴案號
：臺灣臺北地方法院檢察署96年度偵字第18160號），提起上訴
，本院判決如下：
    主  文
上訴駁回。
    事  實
一、甲○○前因誣告案件，經臺灣台北地方法院以95年度簡字第
    1216號判決判處有期徒刑3月確定，嗣於民國95年7月18日易
    科罰金執行完畢。詎其仍不知悔改，明知甲基安非他命為毒
    品危害防制條例第2條第2項第2款所規定之第二級毒品，未
    經許可不得持有，竟於不詳時地取得第二級毒品甲基安非他
    命五包（毛重1.54公克，淨重0.25公克，驗餘淨重0.21公克
    ），而予以持有之，並將上開甲基安非他命置放於一小鐵盒
    中，放入伊所有之背包中，於95年12月26日晚間某時，甲○
    ○攜帶其所使用之上開背包與乙○○共同駕駛車牌號碼837
    -CW號營業用小客車外出，並將上開背包置放於車內後座，
    嗣甲○○在臺北市○○路某處先行下車，惟仍將其背包置放
    於車內，由乙○○一人駕駛上開車輛前往臺北市○○路收帳
    ；於95年12月27日凌晨零時15分許，乙○○駕車在臺北市○
    ○區○○路557號前為警攔檢，經警在該車後座背包內發覺
    甲○○之國民身分證一枚，並扣得背包內之鐵盒（內含上開
    第二級毒品甲基安非命5包），始知上情。
二、案經臺北市政府警察局南港分局臺灣臺北地方法院檢察署檢
    察官偵查起訴。
    理  由
一、按被告以外之人於審判外之言詞或書面陳述，除法律有規定
    者外，不得作為證據，刑事訴訟法第159條第1項定有明文；
    另按被告以外之人於審判外之陳述，雖不符前4條之規定，
    而經當事人於審判程序同意作為證據，法院審酌該言詞陳述
    或書面陳述作成時之情況，認為適當者，亦得為證據；當事
    人、代理人或辯護人於法院調查證據時，知有第159條第1項
    不得為證據之情形，而未於言詞辯論終結前聲明異議者，視
    為有前項之同意；同法第159條之5規定甚明。本案據以認定
    被告甲○○犯罪事實之證據，關於證人乙○○、顧億東分別
    於警詢、檢察事務官前之陳述，因被告於原審及本院言詞辯
    論終結前，均未對於證據能力聲明異議，視為同意上開證據
    具備證據能力；本院審酌該等言詞陳述或書面陳述作成之情
    況，相關陳述人均未曾主張非出於任意性或不正取供，足信
    作成時之情況，應無違法或不當情事，因而認為適當，依刑
    事訴訟法第159條之5規定，該等言詞陳述或書面陳述，均具
    備證據能力而均得作為證據，合先敘明。
二、訊據被告甲○○雖坦認在車牌號碼837-CW營業用小客車內查
    獲之背包係伊所有，在背包內查獲之國民身分證亦為伊所有
    ，然矢口否認有何持有第二級毒品甲基安非他命之犯行，辯
    稱：伊於案發當天，並沒有與證人乙○○一同駕車離開，乙
    ○○也不可能跟伊一起去收帳，乙○○只是清潔車子內部打
    雜的人員，背包內之毒品確實非伊所有，伊也不知道為何車
    上有伊之身分證，伊之身分證遺失很久了，伊有去補辦，背
    包是給公司使用的，因伊是公司負責人，公司掛牌都要用到
    伊之證件，誰去辦就會背伊之背包云云。經查：
（一）車牌號碼837-CW號營業用小客車，係登記為騰崴交通有限
      公司（設於臺北市○○路○段36巷14弄12號）所有，被告
      為該公司經理，證人乙○○為該公司員工；於95年12月27
      日凌晨零時15分許，乙○○駕駛車牌號碼937-CW營業用小
      客車，行經臺北市○○區○○路557號前時為警攔檢，經
      警在該車後座查獲一背包，內有被告之國民身分證一枚，
      並有置放第二級甲基安非他命5包（毛重1.4公克，淨重
      0.25公克，驗餘淨重為0.21公克）於其內之小鐵盒一個，
      嗣經警通知騰崴有限公司之吳昇原前來領取車牌號碼837
      -CW營業用小客車等情，為被告所不爭執，並經證人乙○
      ○、查獲警員顧億東分別於警詢、檢察官訊問時證述屬實
      ，且有扣案物品照片2幀（見96年度偵字第695號卷第26
      頁、第27頁）、臺北市政府警察局96年4月18日北市鑑毒
      字第053號鑑驗通知書一紙（見96年度偵字第695號卷第75
      頁）、車籍作業系統─查詢認可資料（見96年度偵字第
      695號卷第33頁）、臺北市政府警察局保安警察大隊執行
      盤檢可疑人、車紀錄表（見96年度偵緝字第779號卷第49
      頁）附卷可證，自堪信為真實。
（二）又證人乙○○於警詢時供稱：置放於背包內之毒品係被告
      所有，95年12月26日22時許，伊和被告駕駛車牌號碼
      837-CW營業用小客車要去永吉路收計程車司機會費，本來
      由伊駕駛，被告坐副駕駛坐，被告一上車就把背包放在後
      座，但因為伊不知道永吉路在哪裡，所以換被告開車載伊
      ，後來被告開車到八德路打電動玩具，叫伊自己開車到永
      吉路收錢，背包仍放在後座，伊不知道背包裡有什麼東西
      等語（見96年度偵字第695號卷第10頁反面、第11頁）。
      另證人即被告堂哥吳昇原於檢察官訊問時供稱：背包是被
      告的，裡面是司機的資料，平常是被告在用的，但他都會
      叫乙○○背，兩人一起出門（見96年度偵字第18160號卷
      第41頁、第42頁）；復於原審審理時證稱：車牌號碼
      837-CW營業用小客車平常是被告與乙○○輪流開，開去收
      帳，車上的背包都是被告在用，裡面放司機資料，被告之
      證件平日均放在背包裡，那天是被告與乙○○一同出去收
      帳，後來16、17時許有回來，伊看車子髒了叫乙○○去洗
      車，後來伊不知道為何乙○○把車開出去（見原審卷第40
      頁反面、第41頁）。而被告復坦承置放於車牌號碼837-CW
      營業用小客車上之背包係伊所有。是依上開證人證述及被
      告之供稱，車上之背包既係被告所使用，背包內尚有被告
      之國民身分證，則合理推認背包內之物品，係被告所持有
      。
（三）被告雖辯稱伊當天未與乙○○前去收帳，乙○○僅為清潔
      車內打雜之員工，也不可能和伊一起去收帳云云，惟此辯
      解已與上開證人吳昇原證稱平日係被告與乙○○一同去收
      帳等語不符；且被告於原審97年5月1日審理時，聽聞證人
      吳昇原之證詞後，復坦認於案發當天下午伊有與乙○○出
      去收帳等語（見原審卷第41頁反面），顯見被告故意迴避
      伊有與乙○○一同出門收帳之事實。又被告於本案偵查之
      初，曾於96年9月28日檢察官訊問時辯稱：伊並不知道乙
      ○○將車牌號碼837-CW號營業小客車開走，伊當時人在南
      部，因伊載伊太太去南部探望娘家親人，乙○○應該是因
      為知道伊有毒品前科，才故意誣陷伊，車上的背包是誰的
      伊不知道，但是裡面有伊遺失的身分證，伊應該是整個皮
      夾掉在車上，但沒有注意到云云（見96年度偵字第18160
      號卷第10頁、第11頁）。惟證人吳昇原於原審審理時證稱
      ：「（問：何人通知你到路邊領車？）警察還有我弟弟甲
      ○○。是警察先打電話過來，說有壹台計程車，問是不是
      我們的，我叫接電話的小姐對警察說是，小姐對我說警察
      要我去領車，後來我弟弟甲○○從樓下跑上來，說警察找
      我，這是警察打的第二通電話，我對警察說我馬上過去，
      我就過去領車... 」，伊要去領車時，就找不到被告了等
      語（見原審卷第39頁反面），顯見乙○○為警查獲之後，
      警察通知吳昇原前往取車之際，被告人係在臺北公司內；
      參照吳昇原曾為被告在乙○○為警查獲之前一天曾與乙○
      ○一同去收帳至15、16時始返回公司之供述，可知被告於
      乙○○被查獲前後，人應在臺北縣市附近，非如被告前揭
      所辯稱人在南部，可見被告刻意謊稱伊當日行蹤。是若車
      上背包內所發現之毒品非被告所有、與被告無涉，被告何
      以在檢察官訊問時，隱瞞車上背包係伊所有之事實，並故
      意謊稱伊人在南部，欲製造不在場之假象？
（四）另據證人即查獲警員顧億東於檢察事務官及檢察官訊問時
      證稱：伊於95年12月27日零時15分許，在臺北市○○區○
      ○路557號前查獲乙○○駕駛計程車，伊當時是和同事執
      行路檢酒測及交通稽查勤務，伊當時要求乙○○出示證件
      ，但乙○○沒有帶，車上右前座的擋風玻璃的儀表板上放
      有被告之營業登記證，乙○○告知車子係被告的，他是載
      被告到永吉路拿錢，被告已經先下車，伊在駕駛座後方座
      位的坐墊上看見一背包，經乙○○同意後打開背包讓伊檢
      查，背包一打開，伊就看見裡面有一個玻璃做的安非他命
      吸食器，後來伊將背包內東西拿出，看到一個鐵盒子，裡
      面有（甲基）安非他命五小包及一張被告之身分證，乙○
      ○表示背包係被告的，不知道背包內有什麼東西，當時乙
      ○○之反應很鎮定沒有驚慌的表情等語（見96年度偵緝字
      第779號卷第46頁、第47頁、96年度偵字第18160號卷第71
      71頁、第72頁）。由上開證人證述可知，乙○○為警臨檢
      時之態度鎮定，經警要求後並自動打開背包供警檢查，與
      明知背包內有毒品違禁物而害怕遭警查獲之情狀不符，是
      乙○○證稱伊確實不知道背包內存放何物品等語，亦應屬
      實。乙○○經警移送持有第二級毒品罪部分，亦經臺灣士
      林地方法院檢察官認定乙○○辯稱伊不知背包內藏放有甲
      基安非他命一節為真，而以96年度偵緝字第779號為不起
      訴處分確定在案，業經本院核閱上開卷宗無訛，並有不起
      訴處分書一份在卷可證（見96年度偵緝字第779號卷第73
      頁至第75頁）。又證人顧億東於偵查中證稱：查獲乙○○
      後，伊和同事向乙○○問被告之電話，依乙○○所述之電
      話打給被告，伊和同事詢問為何乙○○沒有營業登記證卻
      由他駕駛車子，以乙○○沒有職業駕照和登記證為由要求
      被告到場開回車子，對方說好並說車子是他的，即將電話
      掛掉，十多分鐘後，被告沒有來，再打第二次電話，電話
      就關機了，後來就請乙○○打電話回車行，吳昇原接聽，
      他也說車子是被告的，後來吳昇原就來開回車子（見96
      年度偵緝字第779號卷第47頁）；伊之同事向乙○○要被
      告的電話通話後，有問接聽的人是否被告本人，那人說是
      ，且在電話中並沒有和被告說毒品的事，因為怕他不來等
      語（見96年度偵字第18160號卷第72頁）。是被告應係在
      接獲警方之電話後，查覺其置放於背包內之毒品有遭警方
      查獲之可能，先答應警方將前往取車，隨即將手機關機，
      再利用空檔趕緊返回公司，以切斷伊與乙○○曾一同開車
      出門之關聯。
（五）又乙○○為警查獲後於95年12月27日經警採取之尿液，經
      臺灣尖端先進生技醫藥股份有限公司以酵素免疫分析法鑑
      定結果，呈安非他命類陰性反應，有該公司於96年1月4日
      所出具之濫用藥物檢驗報告、濫用藥物尿液檢驗檢體監管
      紀錄表等件在卷可證（見96年度偵字第695號卷第47頁、
      第53頁），且乙○○於本案案發前並無任何毒品前科紀錄
      ，此有刑案資料查註紀錄表一紙在卷可證（見96年度偵字
      第695號前案資料表卷宗第2頁），是在案發前後，乙○○
      尚無持有毒品之動機或原因。反之，被告曾有多次施用毒
      品前科，除於87年間、95年間分別接受二次觀察、勒戒外
      ，於本案發生後，又於96年7月及9月間，二次因施用第二
      級毒品安非他命，經原審以96年易字第2606號、96年度簡
      字第4149號判決，各判處有期徒刑3月、4月確定，此有本
      院被告前案紀錄表、上開判決在卷可證（見原審卷第5頁
      至第12頁、第18頁至第20頁）。另證人吳昇原於原審審理
      時尚證稱：伊領到證件時有交給被告，伊有問被告為何背
      包裡有安非他命，被告不敢跟伊說，伊就問被告，是他還
      是乙○○吸毒，被告就承認伊有吸食安非他命等語（見原
      審卷第41頁）。是被告有多次施用毒品前科，於案發當時
      尚對證人吳昇原坦認確有吸食安非他命，則在背包內扣得
      之甲基安非他命，應係被告持有欲供其自身施用。
（六）另被告辯稱伊之國民身分證遺失一段時間，伊不知道為何
      背包內會有伊之國民身分證云云，然查，被告之國民身分
      證平日即置放在背包內，因為要向司機收錢需要經理級以
      上的人之簽名等情，業據證人吳昇原於本院審理時證述明
      確，是被告之國民身分證若遺失，時常需要向司機收錢之
      被告不可能不知情；惟經本院調閱被告補發國民身分證之
      紀錄，得知被告曾於96年1月10日申請補發國民身分證，
      而於申請書上填載之遺失時間為95年10月間，此參臺北市
      文山區第二戶政事務所以97年3月26日北市文二戶字第０
      九七三０一八一八０００六函檢附之補領國民身分證申請
      書一紙在卷可證（見原審卷第23頁、第26頁），是若上開
      申請書上記載內容屬實，被告係於國民身分證遺失逾三個
      月後始向戶政機關補發新的國民身分證，中間長達三個月
      時間被告均任由其國民身分證處於遺失狀態而不予處理，
      實難以想像，亦與被告於97年2月21日檢察官訊問時供稱
      ：伊之身分證遺失一段時間，遺失之後不到一個月伊就去
      申請補發等語（見96年度偵字第18160號卷第36頁）不符
      。且被告係在本案案發後之96年1月10日始至戶政機關申
      請補發國民身分證，而填寫之遺失時間為本案案發前之95
      年10月間，則被告亦有刻意營造國民身分證在案發前即已
      遺失之假象，欲脫免其持有毒品之罪責。
（七）綜上所述，被告所辯無非推諉卸責之詞，不足採信，本件
      事證明確，被告持有第二級毒品之犯行，堪以認定，應依
      法應科。
三、核被告所為，係犯毒品危害防制條例第11條第2項之持有第
    二級毒品罪。被告前因誣告案件，經原審以95年度簡字第
    1216號判決判處有期徒刑3月確定，嗣於95年7月18日易科罰
    金執行完畢等情，有本院被告前案紀錄表在卷可證，茲於五
    年內故意再犯本案有期徒刑以上之罪，為累犯，應依刑法第
    47條第1項規定加重其刑。原審總合全案卷證詳加勾稽，認
    定被告甲○○犯持有第二級毒品罪，事證明確，援引毒品危
    害防制條例第11條第2項、第18條第1項前段，刑法第11條前
    段、第47條第1項、第41條第1項前段、第38條第1項第2款，
    中華民國九十六年罪犯減刑條例第2條第1項第3款、第7條、
    第9條規定。並審酌被告於犯後猶飾詞卸責，不知悔改，犯
    後態度不佳，暨其品行、智識程度、犯罪手段、目的等一切
    情狀，量處有期徒刑5月，並諭知易科罰金之折算標準。又
    以被告犯本案之時間係在96年4月24日之前，依中華民國九
    十六年罪犯減刑條例第2條第1項第3款規定，應減其宣告刑
    二分之一，並諭知易科罰金之折算標準。復敘明扣案之第二
    級毒品甲基安非他命5包（不含包裝袋，淨重0.25公克，驗
    餘淨重0.21公克），係毒品危害防制條例第2條第2項第2款
    所規定之第二級毒品，應依同條例第18條第1項前段規定沒
    收銷燬之；包裝上開甲基安非他命之空包裝袋5個，有防止
    毒品裸露、逸出及潮濕之功用，並便於攜帶使用，與置放甲
    基安非他命之鐵盒一個，均屬被告所有供犯本罪所用之物，
    爰均依刑法第38條第1項第2款之規定宣告沒收。至於扣案之
    吸食器1組，尚非屬專供施用毒品所用之器具，亦非本案被
    告犯本案持有毒品罪所用之物，更非違禁物，無從依公訴人
    聲請併予沒收之旨，認事用法，均無違誤，量刑亦屬妥適。
    被告上訴指摘原判僅依證人乙○○1人之指證據認定其持有
    毒品云云，尚與原判決依憑之證據理由不符，自無足取，其
    上訴為無理由，應予以駁回。
四、被告經合法傳喚無正當理由未到庭，爰不待其陳述逕行判決
    。
據上論斷，應依刑事訴訟法第368條、第371條，判決如主文。
本案經檢察官王清杰到庭執行職務。
中    華    民    國    97    年    12    月    16    日
                  刑事第二十二庭審判長法  官  何菁莪
                                      法  官  洪于智
                                      法  官  江振義
以上正本證明與原本無異。
不得上訴。
                                      書記官  陳媛容
中    華    民    國    97    年    12    月    16    日
附錄：本案論罪科刑法條全文
毒品危害防制條例第11條
持有第一級毒品者，處3年以下有期徒刑、拘役或新臺幣5萬元以
下罰金
。
持有第二級毒品者，處2年以下有期徒刑、拘役或新臺幣3萬元以
下罰金
。
持有專供製造或施用第一、二級毒品之器具者，處1年以下有期
徒刑、拘
役或新臺幣 1 萬元以下罰金。
持有毒品達一定數量者，加重其刑至二分之一，其標準由行政院
定之。


司法院資訊處製作；財團法人民間司法改革基金會備份。
